臺灣高等法院交通事件裁定　　　　　　 96年度交抗字第808號
抗　告　人
即受處分人　甲○○
上列抗告人因道路交通管理處罰條例案件，不服臺灣桃園地方法
院96年度交聲字第477號，中華民國96年9月29日裁定，提起抗告
，本院裁定如下：
    主  文
抗告駁回。
    理  由
一、原裁定意旨略以：
    (一)原處分意旨略以：異議人即受處分人甲○○於民國94年2
      月16日15時07分許，駕駛車號MI-3973號自小客車，行經
      國道一號南下50公里處，行駛路肩，經員警攔查舉發，異
      議人拒絕簽收，而由警員於舉發單上載明「拒簽收已告知
      繳納期限及到案處所」，又異議人逾越應到案日60日以上
      ，是逕行依道路交通管理處罰條例第33條第1項裁處異議
      人新臺幣（下同）6,000元，並依同條例第63條第1項記違
      規點數1點等語。
    (二)聲明異議意旨略以：伊並未違規行駛路肩，亦未收到舉發
      違反道路交通管理事件通知單及相關違規照片，且警員所
      舉發之違規事項，迄今已逾二年多，爰依法聲明異議云云
      。
    (三)按行為後法律或自治條例有變更者，適用行政機關最初裁
      處時之法律或自治條例，但裁處前之法律或自治條例有利
      於受處罰者，適用最有利於受處罰者之規定，行政罰法第
      5條定有明文。查道路交通管理處罰條例業於94年12月28
      日修正，於95年7月1日施行，修正前後該條例對於汽車行
      駛於高速公路未依規定使用路肩不遵守管制規定之違規行
      為，均處汽車駕駛人3,000元以上6,000元以下罰鍰，僅修
      正後不同於修正前之概括規定，將「未依規定使用路肩」
      之不遵守管制規定違規行為，明列於第33條第1項第9款，
      依照前揭行政罰法第5條規定，本件異議人前揭違規行為
      ，應適用行政機關最初裁處時之法律即修正後道路交通管
      理處罰條例第33條第1項第9款規定裁處（原處分未指明為
      第9款，應予補充），合先敘明。
    (四)次按，處罰機關如未能即時就違反條例之案件為裁處，其
      效力為何，道路交通管理處罰條例並未有所規定，而條例
      第92條第3項授權制訂之處理細則第44條第1項規定：「違
      反道路交通管理事件行為人，未依規定自動繳納罰鍰，或
      未依規定到案聽候裁決，處罰機關應依基準表於舉發違反
      道路交通管理事件通知單送達且逾越應到案期限六十日之
      三個月內，逕行裁決之」，此項規定顯係主管機關為補充
      條例漏未規定對處罰機關於受理違反道路交通管理事件裁
      決時效所為之補充性質行政命令，惟其並未規定處罰機關
      違反該期間之規定時，有失權之效果，故解釋上該規定屬
      訓示規定，處罰機關如未遵守前揭「三個月」之期限，在
      行政管理上縱有缺失之處，尚難指為違法；又該期限既屬
      對處罰機關所為之訓示規定，並非有效要件，是裁決之作
      成，縱逾該期限，要不足影響原處分之效力。從而，本件
      處分機關雖遲至96年7月25日始為裁決，仍具效力。
    (五)經查：
      1.訊據異議人固不否認有於前揭時地駕駛車號MI-3973號
        自小客車而為警攔停等行為，惟矢口否認有何違反道路
        交通管理處罰條例規定之行為，辯稱：當天我是在桃園
        機場交流道約4、500公尺為警察攔查，因我覺得我沒有
        違規，所以有問警察我可不可以不要簽名，警察說有無
        簽名沒關係，如果有收到紅單可以去申訴云云。惟證人
        即舉發本件違規之內政部警政署國道公路警察局第一警
        察隊員警李坤聲於本院已結證稱：當時異議人違規地點
        是在國道一南下50公里，我們值勤車輛是停在避車彎內
        ，從後方看到MI-3973號自小客車行駛路肩，為安全起
        見，我們沒有現場攔檢，我們就尾隨，一直到國道一要
        接國道二號機場分線那邊，我們是在國道二往西7.9公
        里處攔停的，國道一南下50公里處開放路肩時間為10點
        到14點、16點到19點，且已持續4、5年皆於此2個時段
        開放路肩，而攔查異議人的時間係尚未開放路肩行駛等
        語明確（見本院卷第14頁至第17頁），以異議人與舉發
        之警員李坤聲素無怨隙，而證人李坤聲又係依法執行職
        務之公務員，基於公務員為公法上行為具有公信力之原
        則，及其在本院復以具結方式擔保其證言之真實性，在
        並無任何情形堪認證人李坤聲有所述非具體或不可採信
        等情況下，異議人確有在上揭時、地在高速公路上行駛
        路肩之違規行為，洵足認定，其上開所辯，均無可採。
      2.又按處理違反道路交通管理事件統一裁罰基準及裁處細
        則第11條第1項1款之規定：「當場舉發者，應填記駕駛
        人或行為人姓名、性別、出生年月日、地址、身分證統
        一編號及車主姓名、地址、車牌號碼、車輛種類。被查
        獲之駕駛人或行為人為受處分人時，應於填記通知單後
        將通知聯交付該駕駛人或行為人簽名或蓋章收受之；拒
        絕簽章者，仍應將通知聯交付該駕駛人或行為人收受，
        並記明其事由及交付之時間；拒絕收受者，應告知其應
        到案時間及處所，並記明事由與告知事項，視為已收受
        。」；又違反道路交通管理事件之裁決，應參酌舉發違
        規事實、違反情節、稽查人員處理意見及被處分人之陳
        述，依基準表裁處，不得枉縱或偏頗，裁處細則第43條
        第1項定有明文。查本件異議人甲○○因遭舉發時拒絕
        簽收舉發違反道路交通管理事件通知單，經舉發員警告
        知應到案日期及處所，嗣以郵寄之方式寄發舉發通知單
        ，有內政部警政署國道公路警察局舉發違反道路交通管
        理事件通知單、內政部警政署國道公路警察局郵寄信封
        各1件附卷可稽（見本院卷第8頁至第9頁），且異議人
        亦坦承拒絕簽收舉發通知單，其被舉發當時戶籍地仍設
        在舉發機關郵寄送達之桃園縣新屋鄉新生村10鄰新屋29
        號等情，是本件舉發通知單應已合法送達於異議人亦堪
        認定。
      3.綜上所述，原處分機關於96年7月25日逕行裁決前，異
        議人尚未到案，或自動繳納罰鍰，其已逾應到案期限60
        日以上，甚為明確。原處分機關援引前揭規定，參酌舉
        發之違規事實、違反情節、稽查人員處理意見及被處分
        人之陳述，依違反道路交通管理事件統一裁罰基準表，
        裁處異議人罰鍰6,000元，依同條例第63條第1項第1款
        記違規點數1點，核無不合。異議人猶執前詞，核屬無
        據，其聲請異議為無理由，應予駁回。
二、抗告意旨略以：
    (一)國道警察結證稱：當時異議人違規地點在國道一南下50公
      里處，從後方看到車號MI-3973號小客車行駛路肩，為安
      全起見，沒有現場攔撿，我們就尾隨，是在國道二往西
      7.9公里處攔停等語。經查國道一南下50公里到國道二往
      西7.9公里處，有三公里之遠，在此路程有足夠的時間可
      以攔撿、錄影或照相等蒐證工作。現今科技發達，警車裝
      備精良，監視錄影齊全，是警察作為違規舉證之工具，因
      此請警方提出違規時之照片，作為違規之證據。
    (二)在國道二往西7.9公里被攔檢，警方在開舉發通知單時，
      異議人即向警方說明並未違規行駛之情事，當時也懷疑警
      察是否看錯車，記錯車號；而舉發單上沒有簽名，是因為
      確實沒有違規，所以問警察可否不要簽名，警察說有無簽
      名沒關係，如果有收到紅單可以去監理站申訴，其他的話
      就沒講了。且本件舉發通知單，因郵局退回之故並沒有收
      到，也不知其內容。
    (三)警方（或監理站）在寄發違規通知單時，都有附上一張相
      關違規車輛之照片，作為違規之證據，是必備之要件。本
      案亦請警方（或監理站）在法院開庭審理時，請提出相關
      違規之車輛照片，以確定違規事實之證據，並避免舉發時
      看錯車子之事情發生云云。
三、經查：
    (一)交通警員執行勤務時，對於違規車輛之攔停告發，得視現
      場情形，於不妨礙其他往來車輛安全之處所適時攔停告發
      ，是本件縱違規地點距離警員攔停告發之地點有三公里，
      亦屬交通警員職務上裁量權之正當行使，並無違法之處。
      又舉發交通違規，不以錄影、照相為必要，錄影、照相之
      目的係為舉證方便以杜爭議，不得僅以缺乏錄影、照相之
      資料，而為抗告人有利之認定。況抗告人與本案告發之交
      通警員素不相識，且無怨隙，該交通警員當無誣攀構陷之
      理。
    (二)本案交通警員李坤聲掣單告發後，雖抗告人拒絕於通知單
      上簽名，惟該警員已告知抗告人應到案之日期及處所，並
      將抗告人拒絕簽名一事記載於通知單上。嗣後國道公路警
      察局將該通知單寄往抗告人之戶籍地址即桃園縣新屋鄉新
      屋29號，雖因該址有多戶居住、姓名欠詳致遭退回，惟查
      ：（行為人有道路交通管理處罰條例之情形）當場舉發者
      ，應填記……，拒絕簽章者，仍應將通知聯交付該駕駛人
      或行為人收受，並記明其事由及交付之時間；拒絕收受者
      ，應告知其應到案時間及處所，並記明事由與告知事項，
      視為已收受。違反道路交通管理事件統一裁罰基準及處理
      細則第11條第1項第1款定有明文。本件抗告人拒絕收受通
      知單，惟警員已告知其應到案之時間及處所，並記明事由
      與告知事項，自應視為抗告人已收受該通知單，不因抗告
      人未收到該通知單而影響合法送達之效力，且抗告人既知
      悉曾遭警攔停告發，亦得於交通部電子公路監理網查詢相
      關違規紀錄，抗告人以未收到罰單為由，圖免交通違規之
      責，自無可採。
    (三)交通警察掣單舉發違反道路交通管理處罰條例所列之違規
      事實，本質上為行政處分，係公務員基於職務上之公權力
      ，依法就特定之具體事件所為之具公法上效果之單方面行
      政行為，如無形式上顯然之瑕疵可指，基於公務員為公法
      上行為具有公信力之原則，該行政行為當可被推定為真正
      ，其據以依法處分之事實認定亦為正確無誤，此與民事訴
      訟法第355條第2項規定：「文書依其程式及意旨得認作公
      文書，推定其為真正」之情形相同，本此公信原則，立法
      者乃賦予行政機關制定違反道路交通事件統一裁罰基準及
      處理細則，使執行勤務員警得當機處分，以達其維護交通
      秩序、安全之行政目的。反之，若謂公務員一切行政行為
      均需預留證據以證其實，則國家行政勢必窒礙難行。準此
      ，刑事訴訟法就犯罪證據所列有關之規定與屬於行政秩序
      罰之交通違規裁罰本質不合之部分，自不在準用之列。本
      件掣單告發之警員，雖未能提出錄影或照片佐證，惟依上
      開說明，仍不影響其告發之效力。
    (四)綜上，本件違規行為，堪以認定，抗告人抗告，核無理由
      ，應該駁回。
四、據上論結，應依道路交通案件處理辦法第26條，刑事訴訟法
    第412條，裁定如主文。
中　　華　　民　　國　　96　　年　　10　　月　　25  　日
                  刑事第十二庭  審判長法　官   蔡永昌
　　　　　　　　　　　　　　　　      法  官   王梅英
 　　　　　　　　　　　　　　　       法  官   陳榮和
以上正本證明與原本無異。
不得再抗告。
                                      書記官   林吟玲
中　　華　　民　　國　　96　　年　　10　　月　　26  　日
